臺灣高等法院民事裁定　　　　　　　　　99年度抗字第1492號
抗　告　人　漢唐集成股份有限公司
法定代理人　王燕群
代　理　人　羅瑩雪律師
相　對　人　北京台群科技有限公司即北京台群科技有限公
　　　　　　司清算委員會
法定代理人　陳石虎
上列當事人間返還提存物事件，對於中華民國99年7月28日臺灣
臺北地方法院99年度事聲字第10033號所為裁定提起抗告，本院
裁定如下：
    主  文
抗告駁回。
抗告費用由抗告人負擔。
    理  由
一、原裁定意旨略以：「異議人（即本件之抗告人）雖已撤回假
    扣押強制執行，並催告相對人（即本件之相對人）行使權利
    ，惟本案訴訟即本院95年重訴666號損害賠償事件尚未終結
    ，不符合民事訴訟法第104條『訴訟終結』之要件，異議人
    之催告不生合法催告之效力。且無從僅憑相對人經催告行使
    權利而未回應，即認無損害發生，異議人據此主張應供擔保
    之原因消滅，亦非可取。原裁定（即司法事務官99年度審司
    聲字第88號裁定，下稱司法事務官裁定）駁回異議人之聲請
    ，並無違誤。異議意旨指摘原裁定不當，求為廢棄，為無理
    由，應予駁回。」等語。
二、抗告意旨略以：「相對人無任何財產為抗告人所扣押，自無
    因假扣押程序所受損害之可能，是應供擔保之原因已消滅。
    抗告人曾於民國（下同）98年11月23日函催相對人行使權利
    ，相對人迄今無回應，益見相對人確無任何損失。況限期催
    告相對人行使權利，非民事訴訟法第104第1項第1款之要件
    。爰求廢棄原裁定，抗告人於原法院95年度存字第7374、96
    年度存字第3737號所提存之擔保金准予返還。」等語。
三、按應供擔保之原因消滅者，法院應依供擔保人之聲請以裁定
    命返還其提存物，民事訴訟法第104條第1項第1款定有明文
    。次按因釋明假扣押之原因而供之擔保，係擔保債務人因假
    扣押所應受之損害，故必待無損害發生，或債權人本案勝訴
    確定，或就所生之損害已經賠償時，始得謂供擔保之原因消
    滅（最高法院53年台抗字第279號判例意旨參照）。再按為
    假扣押供擔保者，其供擔保之原因，應於當事人就假扣押之
    本案將來獲得勝訴之判決確定時歸於消滅。所謂本案獲得勝
    訴之判決確定係指當事人就本案訴訟獲得全部勝訴之判決確
    定而言，如僅獲得一部勝訴之確定判決，尚不能認為應供擔
    保原因之全部歸於消滅（參照吳明軒著中國民事訴訟法上冊
    ，93年9月修訂6版第327頁）。
四、經查，抗告人前依原法院95年度裁全字第18465號、96年度
    裁全字第7309號假扣押裁定（下稱系爭假扣押裁定），向原
    法院分別以95年度存字第7374號、96年度存字第3737號分別
    提存面額新台幣630萬元、40萬元之無記名可轉讓定存單（
    下稱系爭擔保金），分別聲請執行法院95年度執全木字第51
    74號、96年度執全木字第2092號執行事件，扣押相對人於執
    行法院95年度庚字第26365號之分配款，此有抗告人提出之
    裁定及提存書、原法院執行處函文影本在卷可稽（見99年度
    審司聲字第88號卷第4-9頁、本院卷第15頁）。嗣抗告人提
    起本案訴訟即原法院95年重訴666號損害賠償事件，經最高
    法院99年度台上字第262號判決廢棄本院96年度重上字第493
    號判決，發回本院99年度重上更(一)字第38號審理中，此業經
    本院查明（見本院卷第31頁）。復抗告人已向執行法院聲請
    撤回95年度執全木字第5174號、96年度執全木字第2092號之
    執行事件，此亦有抗告人提出之原法院執行處98年10月9日
    北院隆95執全木字第5174號函文影本為憑（見99年度審司聲
    字第88號卷第10頁），抗告人並以有民事訴訟法第104條第1
    項第1款應供擔保之原因消滅之事由，向原法院聲請返還系
    爭擔保金。惟抗告人所提起之本案訴訟現仍在本院99年度重
    上更(一)字第38號審理中，尚未終結，迭經原法院及本院查詢
    明確，則揆諸前揭判例說明，自難謂供擔保之原因消滅。抗
    告人又謂相對人無任何財產為抗告人所扣押，自無因假扣押
    程序所受損害之可能，抗告人曾於98年11月23日函催相對人
    行使權利，相對人迄今無回應，益見相對人確無任何損失云
    云，惟因為假扣押供擔保者，其供擔保之原因應於抗告人就
    假扣押之本案將來獲得全部勝訴之判決確定時始歸於消滅，
    然抗告人所提本案訴訟目前既未終結，則相對人是否因本件
    假扣押而受有損害即無從得知，自不得以抗告人曾函催相對
    人行使權利，相對人迄今無回應，遽謂相對人無因本件假扣
    押而受有損害。綜上，抗告人以有民事訴訟法第104條第1項
    第1款應供擔保之原因消滅之事由，聲請返還系爭擔保金，
    即不應准許。司法事務官裁定駁回抗告人之聲請、原裁定駁
    回抗告人之異議，其理由雖有不同，結果則無二致，原裁定
    仍應予維持。抗告意旨仍執前詞指摘原裁定不當，求為廢棄
    ，為無理由，應予駁回。
五、據上論結，本件抗告為無理由，爰裁定如主文。
中    華    民    國   100    年    3     月    29    日
                    民事第十三庭
                        審判長法  官  蕭艿菁
                              法  官  林麗玲
                              法  官  賴劍毅
正本係照原本作成。
本裁定除以適用法規顯有錯誤為理由外，不得再抗告。如提起再
抗告，應於收受後10日內委任律師為代理人向本院提出再抗告狀
。並繳納再抗告費新台幣１千元。
中    華    民    國   100    年    3     月    29    日
                              書記官  黃千鶴